【裁判字號】    98,訴,2211
【裁判日期】    980729
【裁判案由】    毒品危害防制條例
【裁判全文】
臺灣臺中地方法院刑事判決              98年度訴字第2211號
公  訴  人  臺灣臺中地方法院檢察署檢察官
被      告  乙○○
上列被告因違反毒品危害防制條例案件，經檢察官提起公訴（98
年度毒偵字第2025號），被告自白犯罪，本院合議庭裁定由受命
法官獨任依簡式審判程序審理，判決如下：
    主  文
乙○○施用第一級毒品，累犯，處有期徒刑拾月。
    事  實
一、乙○○曾因施用毒品案件，經送勒戒處所觀察、勒戒後，認
    無繼續施用毒品之傾向，於民國88年12月28日執行完畢出所
    ，並由臺灣臺中地方法院檢察署檢察官以88年度毒偵字第10
    98號為不起訴處分確定在案；又因懲治盜匪條例案件，經本
    院判處有期徒刑8 年確定，經入監執行後，於93年5 月20日
    縮短刑期假釋出監，然於假釋期間之94年間因施用毒品案件
    ，經本院判處有期徒刑8 月、6 月，應執行有期徒刑1 年確
    定，並入監執行前開撤銷假釋殘刑，俟因上開因用毒品案件
    符合中華民國96年罪犯減刑條例之規定，裁定減為有期徒刑
    6 月確定，並於在監時以易科罰金執行，而於97年3 月26日
    縮短刑期執行前開殘刑完畢。詎仍不知悛改，復基於施用第
    一級毒品之犯意，於98年4 月19日14時許，在臺中市○○區
    ○○路二段337 巷2 號住處，將毒品海洛因摻水置入針筒，
    以注射方式，施用第一級毒品海洛因1 次。嗣於98年4 月22
    日17時15分許，在臺中縣梧棲鎮○○路○段60號前為警查獲
    ，經採尿送驗，結果呈嗎啡陽性反應，始悉上情。
二、案經臺中縣警察局清水分局報請臺灣臺中地方法院檢察署檢
    察官偵查起訴。
    理  由
一、按除被告所犯為死刑、無期徒刑、最輕本刑為3 年以上有期
    徒刑之罪或高等法院管轄第一審案件者外，於前條第1 項程
    序進行中，被告先就被訴事實為有罪之陳述時，審判長得告
    知被告簡式審判程序之旨，並聽取當事人、代理人、辯護人
    及輔佐人之意見後，裁定進行簡式審判程序，刑事訴訟法第
    273 條之1 第1 項定有明文。被告乙○○所犯係死刑、無期
    徒刑、最輕本刑為3 年以上有期徒刑以外之罪，其於準備程
    序中就被訴事實為有罪之陳述，且經告知被告簡式審判程序
    之旨，並聽取公訴人及被告之意見後，本院合議庭認為適宜
    而裁定由受命法官獨任進行簡式審判程序，合先敘明。
二、上揭事實，業經被告於本院坦白承認，並有檢驗呈「嗎啡陽
    性」之中山醫學大學附設醫院檢驗科藥物檢測中心尿液檢驗
    報告1 紙在卷可稽，足認被告自白與事實相符，應可採信。
    又按施用第一、二級毒品為犯罪行為，毒品危害防制條例第
    10條定有處罰明文。故施用第一、二級毒品者，依前揭規定
    本應科以刑罰。惟基於刑事政策，對合於一定條件之施用者
    ，則依同條例第20條、第23條之規定，施以觀察、勒戒及強
    制戒治之保安處分。現行毒品危害防制條例於92年7 月9 日
    修正公布，自93年1 月9 日施行，其中第20條、第23條將施
    用毒品之刑事處遇程序，區分為「初犯」及「五年內再犯」
    、「五年後再犯」。依其立法理由之說明：「初犯」，經觀
    察、勒戒或強制戒治後，應為不起訴處分或不付審理之裁定
    ；經觀察、勒戒或強制戒治執行完畢釋放後，「五年內再犯
    」者，因其再犯率甚高，原實施之觀察、勒戒及強制戒治既
    已無法收其實效，爰依法追訴或裁定交付審理。至於經觀察
    、勒戒或強制戒治執行完畢釋放後，「五年後再犯」者，前
    所實施之觀察、勒戒或強制戒治已足以遮斷其施用毒品之毒
    癮，為期自新及協助其斷除毒癮，仍適用「初犯」規定，先
    經觀察、勒戒或強制戒治之程序。從而依修正後之規定，僅
    限於「初犯」及「五年後再犯」二種情形，始應先經觀察、
    勒戒或強制戒治程序。倘被告於五年內已再犯，經依法追訴
    處罰，縱其第三次（或第三次以上）再度施用毒品之時間，
    在初犯經觀察、勒戒或強制戒治執行完畢釋放五年以後，已
    不合於「五年後再犯」之規定，且因已於「五年內再犯」，
    顯見其再犯率甚高，原實施觀察、勒戒或強制戒治，已無法
    收其實效，即應依該條例第10條處罰（最高法院97年度第5
    次、95年度第7 次刑事庭會議決議參照）。查被告於88年間
    因施用毒品案件，經送勒戒處所觀察、勒戒後，認無繼續施
    用毒品之傾向，於88年12月28日執行完畢出所，並由臺灣臺
    中地方法院檢察署檢察官以88年度毒偵字第1098號為不起訴
    處分確定；又於因施用毒品案件，經本院判處有期徒刑8 月
    、6 月，應執行有期徒刑1 年確定，俟因符合中華民國96年
    罪犯減刑條例之規定，裁定減其刑期二分之一等情，有臺灣
    臺中地方法院檢察署刑案資料查註紀錄表、全國施用毒品案
    件紀錄表及臺灣高等法院被告前案紀錄表各1 份在卷可參。
    是被告既於觀察、勒戒執行完畢釋放後，5 年內再犯上開施
    用毒品罪，並經判決確定，則其犯本案施用毒品犯行之時間
    ，雖距前述觀察、勒戒執行完畢釋放後已逾5 年，揆諸首開
    說明，仍應依法論科。
三、核被告所為，係犯毒品危害防制條例第10條第1 項之施用第
    一級毒品罪。被告持有第一級毒品進而施用，其持有之低度
    行為，為施用之高度行為吸收，不另論罪。又其前因違反懲
    治盜匪條例案件，經本院以判處有期徒刑8 年確定，經入監
    執行後，於93年5 月20日縮短刑期假釋出監，然於假釋期間
    之94年間因施用毒品案件，經本院判處有期徒刑8 月、6 月
    ，應執行有期徒刑1 年確定，俟因符合中華民國96年罪犯減
    刑條例之規定，裁定減為有期徒刑6 月確定，並於在監時以
    易科罰金執行，而於97年3 月26日縮短刑期執行前開殘刑完
    畢，有臺灣高等法院被告前案紀錄表在卷可稽。茲被告受徒
    刑之執行完畢，5 年以內故意再犯有期徒刑以上之罪，為累
    犯，應依刑法第47條第1 項規定，加重其刑。爰審酌被告前
    因施用毒品案件，經觀察、勒戒及執行有期徒刑，仍未戒絕
    ，繼續施用毒品海洛因，顯見其一再沈溺於毒品，不能自拔
    ，及犯後坦承犯行等一切情狀，量處如主文所示之刑。
據上論斷，應依刑事訴訟法第273 條之1 第1 項、第284 條之1
、第299 條第1 項前段，毒品危害防制條例第10條第1 項，刑法
第11條前段、第47條第1 項，判決如主文。
本案經檢察官甲○○到庭執行職務
中    華    民    國    98    年    7     月    29    日
                  刑事第十一庭  法  官  柯志民
上正本證明與原本無異。
如不服本判決，應於收送達後10日內向本院提出上訴書狀（應敘
述具體理由並附繕本）。
上訴書狀如未敘述理由，應於上訴期間屆滿後20日內補提理由書
於本院。
                                書記官  賴亮蓉
中    華    民    國    98    年    7     月    29    日
附錄本案論罪科刑法條全文
毒品危害防制條例第10條
施用第一級毒品者，處六月以上五年以下有期徒刑。
施用第二級毒品者，處三年以下有期徒刑。


司法院資訊處製作；財團法人民間司法改革基金會備份。
